臺灣高等法院民事判決　九十年度重上字第五六九號
　　上　訴　人　甲○○
　　被 上訴 人　乙○○
　　　　　　　　勁報多媒體股份有限公司
　　法定代理人　陳文茜
右當事人間因刑事附帶民事訴訟請求侵權行為損害賠償事件，上訴人對於中華民國九
十年六月二十九日臺灣台北地方法院九十年度重附民字第八一號第一審判決提起上訴
，經刑事庭裁定移送前來，本院判決如左：
    主      文
原判決關於駁回上訴人後開第二、三項之訴部分，及第二項部分假執行之聲請，暨訴
訟費用之裁判均廢棄。
被上訴人應連帶給付上訴人新台幣貳佰萬元及自民國九十一年七月三日起至清償日止
，按週年利率百分之五計算之利息。
被上訴人應連續二日同時於「中國時報」、「聯合報」第一版以黑白版面面積十公分
乘十三公分之版面，登載附件所示之道歉啟事，其字體大小為「道歉啟事」部分以二
十級超黑字體刊登，其餘部分以十級字體刊登。
其餘上訴駁回。
第一、二審訴訟費用由被上訴人連帶負擔十分之一，餘由上訴人負擔。
本判決第二項於上訴人以新台幣陸拾柒萬元為被上訴人供擔保後，得假執行。
上訴人其餘假執行之聲請駁回。
    事      實
甲、上訴人方面：
一、聲明：
  (一)原判決廢棄。
  (二)被上訴人乙○○應給付上訴人新台幣（下同）二千萬元，及自本訴狀繕本送達翌
    日起至清償日止，按週年利率百分之五計算之利息。
  (三)被上訴人勁報多媒體股份有限公司（下稱勁報公司）應在前項五百萬元之範圍內
    與被上訴人乙○○負連帶賠償責任。
  (四)被上訴人等應連續二日同時將「道歉啟事」及「本案判決全文」以半版篇幅分別
    刊載於「中國時報」及「聯合報」之第一版版面。
  (五)願供擔保，請准宣告假執行。
二、陳述略以：
  (一)被上訴人乙○○在未經合理查證下，竟於勁報連續二天散布足以毀損上訴人清譽
    之不實文字，顯已構成侵害上訴人名譽權之侵權行為；又被上訴人勁報公司為乙
    ○○之僱用人，依民法第一百八十八條第一項規定自應與受僱人乙○○負連帶損
    害賠償責任：
    1.被上訴人乙○○為勁報公司之總編輯，係該報文字新聞編輯社務之負責人，竟
      在未經合理查證下，先於民國（下同）八十九年八月二十五日，在所負責編輯
      之勁報第一版面以顯著部分，刊登標題為「到底有多少個子女流落在外？又一
      個舊女友要討回公道」、「指和甲○○生子，吳芳慈拿不出證據」之新聞報導
      ，略指稱：有一名自稱為吳芳慈之女子，與甲○○曾於六年前發生婚外情，並
      生有一子之新聞，並多次引用吳芳慈之語，具體指摘甲○○與伊認識及生子經
      過，並謂生子之後，甲○○即疏遠伊母子二人，對二人之生活不聞不問等語；
      復於翌日（即同年月二十六日）之第一版版面，繼續追蹤報導同一事件，進一
      步就甲○○婚外生子之事實，大肆刊登報導，並以標題稱「吳芳慈拿出甲○○
      承諾書：每月願意付五萬元」之報導，略謂：甲○○曾出具一份蓋有甲○○及
      簽名之承諾書，同意按月給付五萬元等語。惟甲○○與該自稱吳芳慈之女子互
      不相識，更遑論與之生有一子，而實際上中華民國境內並無該報導所稱之吳芳
      慈、吳偉仁母子存在，乙○○負責編緝之「勁報」竟就該不實之內容，在未盡
      合理查證責任，即率而大肆報導，足使一般不知情之大眾誤認確有此事，產生
      上訴人不尊重婚姻制度，私德品格不端之錯誤印象，顯已造成上訴人甲○○名
      譽無可回復之傷害。被上訴人乙○○任意刊載不實之報導於其所負責及編輯之
      勁報，此舉觸犯刑法第三百一十條第二項之加重毀謗罪之連續犯行為，並經
      鈞院九十年度上易字第二六七三號刑事判決確定有罪在案。
    2.被上訴人乙○○明知系爭二篇報導足以對上訴人之名譽權構成損害，亦明知上
      訴人係國內知名「宏仁企業集團」之董事長，倘若任由他人恣意以不實情事散
      播於眾，自必成為眾人議論之焦點，而對上訴人名譽造成重大負面影響，竟在
      未經合理查證下，仍於勁報連續二天散布足以毀損上訴人清譽之不實文字，顯
      已構成侵害上訴人名譽權之侵權行為。又被上訴人乙○○係因執行其編輯職務
      ，刊登不實新聞於勁報，而造成上訴人名譽權不法之侵害，故被上訴人勁報公
      司既為乙○○之僱用人，依民法第一百八十八條第一項規定自應與被上訴人乙
      ○○連帶負損害賠償責任。
  (二)上訴人甲○○之名譽權遭受被上訴人等嚴重侵害，為填補上訴人所受之非財產上
    損害及回復名譽，而確有請求被上訴人等給付如訴之聲明之精神慰撫金及連續二
    日刊登「道歉啟事」、「本案判決全文」於「中國時報」及「聯合報」第一版之
    必要：
    1.上訴人甲○○於八十八年、八十九年之綜合所得總額分別為一千六百四十一萬
      八千六百九十一元及三千三百八十萬六千七百二十元，此有相關報稅資料可稽
      。又上訴人並曾受聘於行政院環境保護署環境品質委員會、行政院國家科學委
      員會、社團法人亞太科學技術協會、國立台灣大學考試委員會、國立台灣工業
      技術學院諮詢委員會及中國化學會等委員會之委員，亦有各機關之聘書為證。
      另上訴人於西元一九七五年取得英國倫敦大學皇家學院物理博士，曾於南亞塑
      膠公司、台塑關係企業等居台灣產業界領導地位之公司擔任要職，現任職國內
      知名「宏仁企業集團」董事長，並曾任教於台灣大學、政治大學、輔仁大學等
      知名學府之教職，復經常受邀發表演說、接受大眾媒體之採訪，其個人身分地
      位在社會上著實有極高之評價與知名度，是系爭不實之報導對上訴人名譽權法
      益所構成重大且難以回復之損害，自非一般人於相同情況下所得比擬。
    2.被上訴人乙○○身為國內知名報社之新聞媒體工作者，其報導之事不論內容真
      偽，均影響讀者大眾之觀感看法甚鉅，對於新聞傳播人員應盡之合理查證及平
      衡報導義務自當知之甚詳。然查系爭報導之依據，無非僅憑不知來源之傳真及
      無法確認身份之變聲電話，被上訴人等明知上開資料之真實性堪疑，且甚有可
      能係有心人士欲打擊原告之手法，被上訴人等於報導、編輯相關新聞時，理應
      格外謹慎地就消息來源及其內容之真實性詳加審查求證，避免錯誤之不實報導
      而對原告之名譽造成莫大傷害。惟渠等卻逕自援用來源堪疑之傳真及變聲電話
      之片面之詞，而未經最低限度之合理審核調查，即率爾報導足生損害於上訴人
      名譽之諸多具體不實事項，並連續二天於第一版以聳動標題刊登妨害上訴人名
      譽之文章，甚而連帶影響上訴人所創立宏仁集團之整體企業形象，其惡性實難
      謂不大，上訴人甲○○所受之非財產上損害亦屬甚鉅。衡諸上訴人甲○○之學
      經身分、社會地位及其品格道德受到社會大眾質疑之傷害等節，據此請求被告
      乙○○賠償二千萬元之精神慰撫金，並請求被告勁報公司在五百萬元之範圍內
      負連帶賠償責任，應屬合理相當。
    3.按民法第一百九十五條第一項後段定有：「其名譽被侵害者，並得請求回復名
      譽之適當處分。」，查被上訴人等既連續於八十九年八月二十五日、八月二十
      六日在「勁報」以第一版顯著版面刊登不實報導之方式侵害上訴人之名譽權，
      致使不特定之大眾對被告產生錯誤印象。由於該二日閱讀系爭報導之人，既屬
      不特定之大眾，且因以訛傳訛而得知該新聞之人，更為潛在之不特定多數人，
      故為適當回復上訴人之名譽，上訴人自得請求被上訴人等分別於「中國時報」
      、「聯合報」第一版以半版篇幅刊登「道歉啟事」及「本案判決全文」，除對
      於毀損上訴人名譽之事表達歉意外，並就系爭二篇報導諸多不實之處詳加澄清
      更正，以導正大眾因該二篇不實報導對上訴人品格私德所產生之誤解，回復上
      訴人受損之名譽於萬一。又因當初被上訴人乙○○係連續二日於勁報第一版刊
      登系爭報導，因而造成上訴人名譽之嚴重損害，是上訴人為適當回復其應有之
      名譽，依民法第一百九十五條第一項之規定自有權請求被上訴人等連續二日於
      上開報紙刊登「道歉啟事」及「本案判決全文」。
乙、被上訴人方面：
一、聲明：上訴駁回。
二、陳述：
  (一)被上訴人無侵權之行為：
    被上訴人為大眾傳播媒體之從業人員，在接獲民眾投訴後，經過記者之聯繫採訪
    ，將採訪所得刊登媒體上，此乃媒體之職責。被上訴人及記者於採訪過程中，既
    未作假杜撰，亦未以不法方式取得訊息，自無過失可言。而自刊登內容中，亦非
    完全採信投訴者片面之說法，仍對可疑之處抱持懷疑，並於報導中明示，以使大
    眾得以自行判斷，故並無任何損害上訴人之行為。
  (二)上訴人並無損害：
    1.被上訴人刊登有關上訴人之訊息，是既存於社會上之訊息，非由被上訴人所偽
      冒，而刊登之內容及標題，被上訴人亦以客觀方式呈現，並無詆毀之情形，故
      對上訴人並無損害。
    2.上訴人之名譽，是由社會公評所形成，非被上訴人之報導可以建立或破壞，而
      大眾於接收被上訴人報導之訊息後，均本於上訴人以往之經歷而各自評價，並
      非被上訴人得左右，故被上訴人實無力改變上訴人所受之評價。
  (三)上訴人請求之賠償過當：
    上訴人請求二千萬之金錢賠償及刊登道歉啟事，然其金額如何計算，上訴人所受
    損害之內容及程度如何，及被上訴人僅於勁報一家報紙報導，為何要求刊登各報
    ，未見明確說明，故其主張不宜採納。
    理      由
一、按訴狀送達後，原告不得將原訴變更或追加他訴。但請求之基礎事實同一者，擴
    張或減縮應受判決事項之聲明者，不在此限，民事訴訟法第二百五十五條第一項
    第二款、第三款定有明文。又於第二審為訴之變更或追加，非經他造同意不得為
    之，但第二百五十五條第二款至第六款情形，不在此限，亦為民事訴訟法第四百
    四十六條第一項所明定。本件上訴人原依侵權行為法律關係起訴請求被上訴人乙
    ○○應與原審共同被告江永慶連帶給付二千萬元及法定遲延利息，並同時將「道
    歉啟示」及「本案判決全文」以半版之篇幅分別刊載於「勁報」、「中國時報」
    、「聯合報」第一版各一日。嗣上訴後，主張勁報公司為被上訴人乙○○之僱用
    人，而依民法第一百八十八條第一項之規定追加勁報公司為訴訟當事人，核其請
    求之基礎事實同一，另請求被上訴人乙○○與勁報公司應連續二日同時將附件「
    道歉啟事」及「本案判決全文」以半版篇幅分別刊載於「中國時報」、「聯合報
    」第一版版面，則屬減縮及擴張聲明，揆諸前開說明，毋庸被上訴人之同意，合
    先敘明。
二、上訴人起訴主張：被上訴人乙○○為勁報之總編輯，原審共同被告江永慶則係勁
    報副社長兼代理社長，二人皆為該報社務之負責人，並對該報新聞之內容具編輯
    審查權，竟在未經合理查證下，先於八十九年八月二十五日，在所負責編輯之勁
    報第一版面以顯著部分，刊登標題為「到底有多少個子女流落在外？又一個舊女
    友要討回公道」、「指和甲○○生子，吳芳慈拿不出證據」之新聞報導，略指稱
    ：有一名自稱為吳芳慈之女子，與甲○○曾於六年前發生婚外情，並生有一子之
    新聞，並多次引用吳芳慈之語，具體指摘甲○○與其認識及生子經過，並謂生子
    之後，甲○○即疏遠其母子二人，對其二人之生活不聞不問等語；復於翌日（即
    同年月二十六日）之第一版版面，繼續追蹤報導同一事件，進一步就甲○○婚外
    生子之事實，大肆刊登報導，並以標題稱「吳芳慈拿出甲○○承諾書：每月願意
    付五萬元」之報導，略謂：甲○○曾出具一份蓋有甲○○及簽名之承諾書，同意
    按月給付五萬元等語。惟上訴人與該自稱吳芳慈之女子互不相識，更遑論與之生
    有一子，而實際上中華民國境內並無該報導所稱之吳芳慈、吳偉仁母子存在，被
    上訴人乙○○負責編緝之「勁報」竟就該不實之內容，在未盡合理查證責任，即
    率而大肆報導，足使一般不知情之大眾誤認確有此事，產生上訴人不尊重婚姻制
    度，私德品格不端之錯誤印象，顯已造成上訴人名譽無可回復之傷害，而已構成
    侵害上訴人名譽權之侵權行為。爰依民法第一百八十四條第一項、第一百八十五
    條、第一百九十五條第一項之規定，訴請被上訴人乙○○與原審共同被告江永慶
    連帶給付二千萬元及法定遲延利息，並同時將附件「道歉啟事」及「本案判決全
    文」以半版篇幅刊載於「勁報」、「中國時報」、「聯合報」第一版版面各一日
    ，嗣於上訴後，以被上訴人勁報公司為被上訴人乙○○之僱用人，依民法第一百
    八十八條第一項規定，追加被上訴人勁報公司為訴訟當事人，請求被上訴人勁報
    公司在五百萬元之範圍內與被上訴人乙○○負連帶損害賠償責任，並減縮及擴張
    聲明，請求被上訴人應連續二日同時將附件「道歉啟事」及「本案判決全文」以
    半版篇幅分別刊載於「中國時報」、「聯合報」第一版版面（另原審共同被告江
    永慶部分，原審為上訴人敗訴判決，並經本院刑事庭判決原審共同被告江永慶無
    罪，而駁回上訴人之上訴，已告確定）。被上訴人則以：被上訴人為大眾傳播媒
    體之從業人員，在接獲民眾投訴後，經過記者之聯繫採訪，將採訪所得刊登媒體
    上，此乃媒體之職責。被上訴人及記者於採訪過程中，既未作假杜撰，亦未以不
    法方式取得訊息，自無過失可言。而自刊登內容中，亦非完全採信投訴者片面之
    說法，乃對可疑之處抱持懷疑，並於報導中明示，以使大眾得以自行判斷，故並
    無任何損害上訴人之行為。被上訴人刊登有關上訴人之訊息，既存於社會上之訊
    息，非由被上訴人所偽冒，而刊登之內容及標題，亦以客觀方式呈現，並非無詆
    毀之情形，故對上訴人並無損害。上訴人之名譽，是由社會公評所形成，非被上
    訴人之報導可以建立或破壞，亦非被上訴人得左右，故被上訴人實無力改變上訴
    人所受之評價。又上訴人請求二千萬元之金錢賠償及刊登道歉啟事，其金額如何
    計算及為何要求刊登各報，未見明確證明，故其主張不宜採納等語，資為抗辯。
三、上訴人主張：勁報曾於八十九年八月二十五日以第一版顯著之版面，刊登標題為
    「到底有多少個子女流落在外？又一個舊女友要討回公道．．．．指和甲○○生
    子，吳方慈拿不出證據」之新聞報導，指稱：有一名自稱為吳芳慈之女子，與甲
    ○○曾於六年前發生婚外情，並生有一子，並謂生子之後，甲○○即疏遠伊母子
    二人，對二人之生活不聞不問等語；復於翌日（即八十九年八月二十六日）之第
    一版版面繼續追蹤同一事件，就上訴人婚外生子之事實，大肆刊登報導，並謂「
    吳方慈拿出甲○○承諾書」等情，業據上訴人提出勁報報導影本為證（見原法院
    附民卷第十、十一頁）。被上訴人就曾為上開報導固不爭執，惟否認有侵權之行
    為，並以前開情詞置辯。經查：
  (一)依訴外人吳芳慈之指訴，其應為五十八年左右出生，然經原法院刑事庭就戶役政
    連線查證結果，中華民國境內總計四十一名姓名為吳芳慈之人中，並無五十四年
    至六十年間出生之「吳芳慈」，由此點觀之，顯然吳芳慈指訴不實；再從案外人
    吳芳慈於傳真函中表示伊於八十二、三年間生下名為「吳偉仁」之男孩，經原法
    院刑事庭再行查證結果，中華民國境內名為吳偉仁之人，其年紀最幼者，係七十
    九年出生，也無八十二、三年間出生之吳偉仁，此有該等戶籍查詢資料在卷（見
    原法院八十九年度自字第九九五號刑事案卷第五八頁至第七一頁）可稽，足見全
    國並無符合報導內容之吳芳慈、吳偉仁母子存在，即訴外人吳芳慈之傳真函、與
    變聲電話之指述全屬無稽，不值憑信。
  (二)勁報於八月二十五日第一版刊登標題刊登「到底有多少個子女流落在外？又有一
    個舊女友要討回公道指和甲○○生子吳芳慈拿不出證據」，其中「到底有多少個
    子女流落在外？又有一個舊女友要討回公道」之標題，其內容與語法無不在明示
    上訴人私德不彰，其男女關係複雜，且不尊重婚姻，而與他人婚外生子。雖就吳
    芳慈指與和甲○○生子部分，表明吳芳慈拿不出證據，惟由先前之標題，既已認
    定上訴人男女關係不清，自足以使不知情之讀者有先入為主之觀念，進而產生確
    有此事之印象，尚難以「指與和甲○○生子部分，表明吳芳慈拿不出證據」之詞
    ，即謂屬衡平報導。
  (三)報導內文指「甲○○在六年前與他生下小孩後即不聞不問」，並強調「吳芳慈今
    天提出87年6月10日，他寫給甲○○之借據，借款一萬元，繳交她所稱的兩人所
    生的兒子吳偉仁的幼稚園學費，借據上還有甲○○的簽名與蓋章。」，並同時刊
    出此借據，將使不知情之讀者主觀上即認定確有此事。文中並表示「甲○○說孩
    子是妳自己要生的與他無關，他也可以借你錢，但你要寫借據」，更易使人誤認
    上訴人為始亂終棄，不負責任之人，對其人格、名譽及社會上之評價，自足以造
    成嚴重之損害。又肉眼觀之借據上簽名「甲○○」與該報載供比對之簽名「文洋
    」（見原法院刑事案卷第九頁），「甲○○」之每個字書寫之方式，係一筆完成
    ，而「文洋」則為一筆、一劃分開書寫，從其筆順、運筆態勢、字形，顯然有別
    ，難憑認係同一人所書寫。況衡諸一般社會常情，借據必由借用人簽立後交由出
    借人收執保管，本件如吳芳慈確曾向甲○○借款，自應由吳芳慈簽立借據，交由
    上訴人保管，豈有由上訴人於借據上簽名、蓋章後交由吳芳慈保管之可能，此舉
    顯違社會交易習慣，更令人懷疑可能係他人偽造。又何能憑此確信吳芳慈與上訴
    人有生一子之指訴為真。
  (四)八十九年八月二十六日第一版以標題「吳芳慈拿出甲○○承諾書甲○○願付五萬
    元」，文中表示「承諾書上有甲○○的簽章、簽名與身份證字號。吳芳慈強調，
    她提出的每份證據，都可以驗證真偽，也都能查證」，該文字敘述，將使連日看
    到此新聞之讀者，更加誤信上訴人確有該婚外生子之事，足徵上訴人確實因為案
    外人吳芳慈之不實指訴，經揭露報端，而受到名譽上的損害，而該項報導，對於
    媒體及社會大眾言，可能只是一日之新聞，新聞熱度一過，即煙消雲散，或為人
    所淡忘，然對於自訴人之損害卻可能是存在許久，無法平復。
  (五)依照司法院大法官會議第五○九號解釋意旨認為：「言論自由為人民之基本權利
    ，憲法第十一條有明文保障，國家應給予最大限度之維護，俾其實現自我、溝通
    意見、追求真理及監督各種政治或社會活動之功能得以發揮。惟為兼顧對個人名
    譽、隱私及公共利益之保護，法律尚非不得對言論自由依其傳播方式為合理之限
    制。刑法第三百十條第一項及第二項誹謗罪即係保護個人法益而設，為防止妨礙
    他人之自由權利所必要，符合憲法第二十三條規定之意旨。至刑法同條第三項前
    段以對誹謗之事，能證明其為真實者不罰，係針對言論內容與事實相符者之保障
    ，並藉以限定刑罰權之範圍，非謂指摘或傳述誹謗事項之行為人，必須自行證明
    其言論內容確屬真實，始能免於刑責。惟行為人雖不能證明言論內容為真實，但
    依其所提證據資料，認為行為人有相當理由確信其為真實者，即不能以誹謗罪之
    刑責相繩，亦不得以此項規定而免除檢察官或自訴人於訴訟程序中，依法應負行
    為人故意毀損他人名譽之舉證責任，或法院發現其為真實之義務。就此而言，刑
    法第三百十條第三項與憲法保障言論自由之旨趣並無牴觸」，該解釋雖表示行為
    人無須證明言論內容為真實，如依其所得之證據資料，認行為人有相當理由確信
    其為真實者，即非得以誹謗罪相繩。惟該解釋亦揭示一原則，即行為人就其發表
    之言論所憑之證據資料，至少應有相當理由確信其為真實；且應提出證據資料說
    明依何理由確信所發表言論內容為真實，而非空言其發表之言論有所依據，否則
    仍涉有誹謗罪責自明。本件自稱吳芳慈之女子從未親自出面，亦無證據證明有採
    訪查證其人之事實，被告身為專職之媒體工作者，自應知該「變聲電話」、及傳
    真所得之「傳真函」、「借據」，顯有可能為他人所偽造，復觀之該報導標題表
    明「吳芳慈拿不出證據」，適足證被上訴人主觀上亦認上開「傳真函」、「借據
    」，難以認定吳芳慈之指訴為真。更足證被上訴人並無相當理由確信其報導之上
    開情事為真實，僅憑顯有可能偽造之「傳真函」、「借據」，未據合理查證，竟
    執意刊登足以損害甲○○名譽之新聞報導，依大法官會議第五○九號解釋意旨，
    堪認被上訴人確有誹謗他人之故意與惡意。
  (六)被上訴人乙○○亦因而涉有妨害名譽罪，經本院刑事庭判處拘役五十日確定在案
    ，並經本院調閱九十年度上易字第二六七三號刑事案卷查明屬實，被上訴人乙○
    ○侵害上訴人名譽權之侵權行為，自堪認定。又被上訴人乙○○係因執行其編輯
    職務，刊登不實新聞於勁報，而造成上訴人名譽權不法之侵害，被上訴人勁報公
    司為被上訴人乙○○之僱用人，依民法第一百八十八條第一項規定自應與被上訴
    人乙○○連帶負損害賠償責任。
四、按不法侵害他人之名譽，被害人雖非財產上之損害，亦得請求賠償相當之金額，
    其名譽被侵害者，並得請求回復名譽之適當處分，民法第一百九十五條第一項定
    有明文。次按受僱人因執行職務不法侵害他人之權利者，由僱用人與行為人連帶
    負損害賠償責任，民法第一百八十八條第一項前段亦定有明文。被上訴人乙○○
    為被上訴人勁報公司之總編輯，係該報文字新聞編輯社務之負責人，竟在未經合
    理查證下，侵害上訴人之名譽權，已詳如前述，而被上訴人勁報公司為被上訴人
    乙○○之僱用人，被上訴人勁報公司既未舉證其選任受僱人及監督其職務之執行
    ，已盡相當之注意或縱加相當之注意而仍不免發生損害，自應與被上訴人乙○○
    負連帶賠償責任。從而上訴人請求被上訴人連帶賠償非財產上之損害（慰撫金）
    及為回復名譽之適當處分，自屬有據。本院審酌被上訴人乙○○自承為文化大學
    新聞系畢業，曾任ＴＶＢＳ周刊總編輯、勁報總編輯及中天新聞台總編輯，但於
    九十年十二月離職，目前待業中，而其九十年度之所得為二百四十萬元（見本院
    卷第四六頁）；被上訴人勁報公司為國內報章媒體，九十年度年終總結虧損三億
    八千九百四十九萬九千七百二十元，業據其提出損益表為證（見本院卷第七三頁
    ）；上訴人為英國倫敦大學皇家學院物理博士，曾於南亞塑膠公司、台塑關係企
    業等公司任職，現為宏仁企業集團董事長，並曾任教於台灣大學、政治大學、輔
    仁大學等學府，又曾受聘於行政院環境保護署環境品質委員會、行政院國家科學
    委員會、社團法人亞太科學技術協會、國立台灣大學考試委員會、國立台灣工業
    技術學院諮詢委員會及中國化學會等委員會擔任委員，八十九年度之所得為三千
    三百八十萬六千七百二十六元，亦據其提出學位證書、在職證明書、聘書、八十
    九年度綜合所得稅結算申報書為證（見本院卷第五六至六九、九二至九八頁），
    暨兩造身分、地位、經濟能力、及本件侵權行為發生原因與所生損害等一切情形
    ，認上訴人請求賠償之金額二千萬元，尚嫌過高，以被上訴人連帶賠償二百萬元
    為適當。上訴人逾此部分之請求，則為無理由，自屬無從准許。至回復名譽之適
    當處分，係指該處分在客觀上足以回復被害人之名譽，且屬必要者而言。上訴人
    請求被上訴人等應連續二日同時將附件「道歉啟事」及「本案判決全文」以半版
    篇幅分別刊載於「中國時報」、「聯合報」第一版版面，本院審酌被上訴人係連
    續二日於「勁報」報導之方式侵害上訴人之名譽權，其散佈之程度以報紙讀者為
    主，因此，以登報道歉方式為回復名譽之適當處分，且有必要，而附件之道歉啟
    事已足回復上訴人之名譽，尚無再要求刊載「本案判決全文」之必要，故上訴人
    回復名譽之適當處分，以連續二日刊登如主文第三項所示版面字體及附件所示道
    歉啟事於「中國時報」、「聯合報」第一版版面已足。上訴人逾此部分之請求，
    已逾回復名譽之必要範圍，亦屬無從准許。
五、綜上所述，上訴人主張：被上訴人乙○○負責編緝之「勁報」連續二日報導不實
    之內容，侵害伊之名譽權，為可採。被上訴人抗辯：伊等並無侵權之行為，上訴
    人亦無受損害，為不可採。從而，上訴人依民法第一百八十四條第一項、第一百
    八十八條第一項、第一百九十五條第一項之規定，訴請被上訴人連帶賠償二百萬
    元，及自九十一年七月三日（即追加狀送達翌日）起至清償日止，按週年利率百
    分之五計算之利息，並應連續二日刊登如主文第三項所示版面字體及附件所示道
    歉啟事於「中國時報」、「聯合報」第一版版面，為有理由。上訴人逾此部分之
    請求，則為無理由；其假執行之聲請，亦失所附麗，並併予駁回。原審就上開應
    准許部分，為上訴人敗訴之判決，並駁回其假執行之聲請，尚有未洽。上訴意旨
    指摘原判決此部分不當，求予廢棄改判，為有理由，自應由本院予以廢棄改判如
    主文第二、三項所示。至於上訴人之請求不應准許部分，原審為上訴人敗訴之判
    決，並駁回其假執行之聲請，核無不合。上訴意旨指摘原判決此部分不當，求予
    廢棄改判，為無理由，應予駁回。又上訴人請求被上訴人賠償慰撫金勝訴部分，
    上訴人陳明願供擔保為假執行之宣告，經核亦無不合，爰酌定相當擔保金額准許
    之。上訴人逾此部分假執行之聲請，因失所附麗，應予駁回。
據上論結，本件上訴為一部理由、一部無理由，爰判決如主文。
中　　　華　　　民　　　國　　九十一　　年　　　七　　　月　   十六 　　日
                                民事第十庭
                                    審判長法　官　林  敬  修
                             　           法　官　藍  文  祥
                             　           法　官　黃  騰  耀
右正本係照原本作成。
如不服本判決，應於收受送達後二十日內向本院提出上訴書狀，其未表明上訴理由者
，應於提出上訴後二十日內向本院補提理由書狀（均須按他造當事人之人數附繕本）
上訴時應提出委任律師或具有律師資格之人之委任狀；委任有律師資格者，另應附具
律師及格證書及釋明委任人與受任人有民事訴訟法第四百六十六條之一第一項但書或
第二項（詳附註）所定關係之釋明文書影本。
中　　　華　　　民　　　國　　九十一　　年　　　七　　　月　   十七 　　日
　　　　　　　　　　　　　　　　　　　　  書記官  楊  麗  雪
附註：
民事訴訟法第四百六十六條之一（第一項、第二項）：
對於第二審判決上訴，上訴人應委任律師為訴訟代理人。但上訴人或其法定代理人具
有律師資格者，不在此限。
上訴人之配偶、三親等內之血親、二親等內之姻親，或上訴人為法人、中央或地方機
關時，其所屬專任人員具有律師資格並經法院認為適當者，亦得為第三審訴訟代理人
。
附件
    向甲○○先生道歉啟事
道歉人勁報多媒體股份有限公司及前總編輯乙○○，因處理新聞來源時，未予善盡查
證責任，以致「勁報」於民國九十年八月二十五日、八月二十六日，曾錯誤報導「甲
○○與名為吳方慈之女子曾生有一子」之新聞，由於相關報導內容均非事實，對甲○
○先生所受名譽傷害，深感歉疚。特此登報澄清，並表歉意。
                                        道歉人：勁報多媒體股份有限公司
                                                法定代理人  陳文茜
                                                前總編輯    乙○○
